【裁判字號】    89,判,629
【裁判日期】    890316
【裁判案由】    虛報進口貨物
【裁判全文】
行  政  法  院  判  決                            八十九年度判字第六二九號
    原      告  金洋有限公司
    代  表  人  甲○○
    被      告  財政部高雄關稅局
右當事人間因虛報進口貨物事件，原告不服財政部中華民國八十八年一月五日台財訴
字第八七○三九六六四三號再訴願決定，提起行政訴訟。本院判決如左︰
    主  文
原告之訴駁回。
    事  實
緣原告於八十二年十月二十九日委由太洋報關有限公司向被告報運自德國漢堡進口丹
麥產製冰櫃乙批（進口報單第ＢＣ＼ＡＡ＼八二＼六三三五＼○○一四號），原申報
完稅價格計新台幣（以下同）六十七萬五千零十六元，經被告以先放後核方式放行。
嗣據財政部關稅總局驗估處查證結果：本案來貨報關時所繳驗之發票金額 CFR DEM24
7.5/UNT 與本案開狀銀行之進口開狀結匯證實書與存檔發票所載金額CFR DEM 495/UN
T 不符，原告顯有虛報貨物價值、繳驗不實發票，逃漏進口稅款之情事。案經被告依
查價結果，改估本案貨物完稅價格為一百三十四萬七千零八元，並依據海關緝私條例
第三十七條第一項及同條例第四十四條規定，科處原告所漏稅額二倍之罰鍰計十萬零
七百九十八元，及追徵其所漏進口稅款五萬四千零九十五元。原告不服，聲明異議，
因未繳納異議保證金或提供同額擔保，被告遂為異議不予受理之通知，再訴願決定亦
從程序上予以駁回，經再訴願決定撤銷原處分及訴願決定，責由被告另為適法之處分
。案經被告重核結果，改按實體審查，認原告之異議為無理由，予以駁回，原告不服
，提起訴願、再訴願，遞遭決定駁回，遂提起行政訴訟。茲摘兩造訴辯意旨如次：
原告起訴意旨略謂︰一、原告並非繳驗及偽造本案發票之行為人，自非應受行政處罰
之對象。(一)進口報單繁雜難填，非專業人員莫辯，故原告過去進口報關事宜，全委由
太洋公司代辦，向未由原告自行處理，被告有案可稽。(二)本案進口報關，由原告在報
關委託書蓋章，授權太洋公司代理報關。一切進口報單，全由該公司作成並送被告報
關，原告未曾過目，亦看不懂其內容。(三)事實上原告交由太洋公司辦理報關之INVOIC
E ，迨至八十五年十一月間，經由關稅總局驗估通知原告發現有低報價值之疑，原告
始知報關公司玩弄花樣，但往該報關公司質詢時，竟置之不理。原告向來安分守法，
乃將上述發票正本提供驗估處陳貴堂審核驗估，足證原告絕無低報進口貨價之故意。
(四)關於本案報關，太洋公司向原告收費總數為十萬六千一百八十元，與應納關稅相當
，原告未予詳察，太洋公司開給原告之收費明細表，現一一詳閱始發現其中分散記載
之費用多不實在，故原告實未發覺其低報關稅，此有財政部高雄關稅局八十六年六月
十二日高普出字第一三三八號函影本可證。(五)太洋公司（負責人吳蔡淑娥）於八十
五年八月五日代理原告進口冰櫃乙批（報單號碼：ＢＣ＼八五＼Ｖ六七七＼○○三五
），該批貨物係以Ｃ２方式通關，屬應審免驗貨物，無須支付驗貨車資、聯檢處車資
及驗貨工資，惟該公司竟於交付原告收費明細表（NO.00000000 ）中列有上述費用項
目。(六)太洋公司利用其代理原告辦理貨物進口報關手續之機會，及專業之手法，偽（
變）造發票，向被告虛報交易價格，藉以逃漏進口稅款，再將所漏稅款虛（浮）列在
該公司之收費明細表，並持向原告收取費用（含進口稅款），以此移花接木，偷天換
日之手法，遂其中飽稅款以入其私囊之目的，原告一直被蒙在鼓裡，直迄本案發生，
原告遭本案移送裁罰，成為太洋公司上下其手之代罪羔羊後，始才發覺上情。(七)至於
該報關公司附於進口報單之INVOICE 如何變造，原告不得而知。其中蓋有原告及負責
人兩顆印章，經查係該報關公司對原告會計蔡雅玲騙稱報關書類需用印章，由蔡雅玲
交該公司蓋用，當時蔡雅玲忙於業務未發現發票影本不實。(八)再者若原告有意低報漏
稅，理應於提供銀行之預估發票即行變造，始能形成一體。然原告自始即交付真實預
估發票予銀行辦理有關事宜，絕無非份之企圖，足以證明。(九)以上各節全屬實情，敬
請詳查，還原告清白。本案刑事責任誰屬現由被告移送司法機關偵審中，經原告詳述
案情原委後，承辦檢察官必將追查真正繳驗偽造不實發票之行為人，原告並無職員牽
在內，相信在近期內經司法調查必可真相大白。二、原決定以原告以進口貿易為業
對於報關人之選任及其業務執行之監督應盡相當之注意義務，以避免違反法令規定矧
原告目前繳驗偽造發票逃漏稅款案另有多起，訴稱係報關人所為且不知情，顯係卸
責飾詞。殊不足採信，亦顯見其對於報關人之選任及業務之執行疏於注意監督，縱非
故意亦屬重大過失，揆諸司法院釋字第二七五號解釋意旨，宜應予以論處云云。惟查
：太洋公司為依公司法規定，經政府主管機關核准設立登記之法人，而原告之所以選
任其為報關代理人無非信賴政府機關之審查監督功能，其選任行為應無過失，又報關
行之業務乃屬專業，非一般黎民百姓所能預加察注，是原告於不知情下，對於報關人
之蓄意不法行為，實難加以注意，復無從注意，原決定不察，率將行政機關監督報關
人不力之責任一概推卸予原告，並爰引司法院釋字第二七五號解釋，錯解其意旨，作
為原告應受處分之有責條件之認定，自有違誤。三、綜上所陳，原處分及決定均未查
明事實，顯有疏失自難令人甘服，請鈞院詳予審酌，判決撤銷再訴願決定、訴願決定
及原處分，用符法制而保原告之合法權益等語。
被告答辯意旨略謂︰一、原告報關時所檢附之發票與關稅總局驗估處函送開狀銀行查
復之信用狀及存檔發票影本之金額不符，原申報價格計為CFR DEM 40,095.00 而真正
交易價格計為CFR DEM 80,190.00 顯有繳驗偽造發票，逃漏進口稅款之情事，符合海
關緝私條例及貨物稅條例追徵及處罰之要件，自應依法追徵及處罰。雖然原告於關稅
總局驗估處查核時予以配合，惟並非屬進行調查前主動陳報，尚無財政部八十四年五
月二十三日台財關第八四○二一一七三八號函規定之適用。且事後之配合查核，並不
能否定其偽造發票、逃漏稅款之事實，自不能因而卸免罰責。雖原告極力辯稱偽造發
票乙事係報關公司所為，聲稱係報關公司向其會計蔡小姐騙得印章蓋用，而蔡小姐忙
於業務未發現發票影本不實。惟查原告目前及案情相同之偽造發票案件即有四十餘
件，辯稱係報關公司所為且不知情及無低報進口貨價之故意，殊不足採信。另按原告
以進口貿易為業，對於報關人之選任及其業務執行之監督，應盡相當之注意義務，以
避免違反法令規定。是以，依原告所稱，亦顯見其對於報關人之選任及其委任業務之
執行疏於注意監督，縱非故意亦屬有重大過失，揆之大法官會議釋字第二七五號解釋
意旨，即應依法處罰。二、本案實際應納進口稅為十萬八千四百三十三元，而原申報
進口稅費計為五萬四千三百三十八元，核與報關行之收費總數不相當，原告以貿易為
業，對進口貨物當於進口前即已查明應繳稅費，以利計算成本，將本求利，其對實際
應繳稅費理當知之甚詳，茲實際應繳稅費與報關行收費總數相差甚距，辯稱不知情，
殊無可信。顯示偽造發票即或非原告所實施，亦難脫不查之過失責任。至於報關公司
之虛列費用項目，若非為渠等共謀不法漏稅，瞞天過海之作帳手法，亦僅為報關行對
渠超收費用之問題殊不得反將之作為原告無繳驗偽造發票之故意或過失之佐證。三、
開狀銀行之存檔發票係由國外供應商提供，原告辯稱「然本公司自始即交付真實預估
發票予銀行辦理有關事宜」，與國際貿易實務不符，況是否虛報應以報單所申報及所
附發票所列價格，是否為實際交易價格為認定依據，本案繳驗偽造發票為所不爭，即
屬虛報，所稱殊不足採。四、按刑事罰與行政罰之目的，性質不同，故兩者調查取證
之方向亦不同，有無刑事責任，並不等同有無行政罰責任，本案發票價格不實，為不
爭之事實，違反海關緝私條例及貨物稅條例規定，自應受罰。五、原告以進口貿易為
業，對於報關人之選任及其委任業務之執行，自應盡相當之注意義務，其疏於注意監
督，自不得諉卸其違章責任，此與政府機關對於報關人之審查監督無，自無信賴政
府審查監督應受保護之問題。本案繳驗偽造不實發票，虛報進口貨物價格，偷漏稅款
，事證明確且為其所不爭，原告又無法舉證證明自己無過失，揆之大法官會議釋字第
二七五號解釋意旨，自應予以論罰，請求判決駁回原告之訴等語。
    理  由
按「報運貨物進口而有左列情事之一者，得視情節輕重，處以所漏進口稅額二倍至五
倍之罰鍰，或沒入或併沒入其貨物：一．．．三繳驗偽造、變造或不實之發票或憑證
。」「有違反本條例情事者，除依本條例有關規定處罰外，仍應追徵其所漏或沖退之
稅款。」分別為海關緝私條例第三十七條第一項第三款、第四十四條前段所明定。本
件原告進口貨物，涉嫌虛報價格，繳驗不實發票，偷漏關稅，經財政部關稅局驗估處
查獲，被告據以科處所漏進口稅額二倍之罰鍰十萬零七百九十八元，並追徵所漏稅款
五萬四千零九十五元。原告訴稱：其報關業務係全權委託太洋公司辦理，並已提供真
實發票，絕無低報進口貨價之故意，又報關公司向原告收費總數為十萬六千一百八十
元，與應納關稅相當，因未予詳察，故未發覺其低報關稅。至於該報關公司附於進口
報單之INVOICE 如何變造，原告不得而知。其中蓋有原告及負責人兩顆印章，經查係
該報關公司對原告會計蔡雅玲騙稱報關書類需用印章，由蔡小姐交該公司蓋用，當時
蔡小姐忙於業務未發現發票影本不實。再者，若原告有意低報漏稅之言，應當於提供
銀行之發票INVOICE 即行變造，始能形成一體，然原告自始即提供真實發票INVOICE
予銀行辦理有關事宜，絕無非份之企圖。且本案刑事責任誰屬，現由被告移送司法機
關偵查中，原告並無職員牽在內，相信在近期內經司法調查必可真象大白。又太洋
公司依公司法規定，經政府主管機關核准設立登記之法人，原告選任其為報關代理人
，無非信賴政府機關之審查監督功能，其選任行為應無過失，自應受保護云云。惟查
：(一)、本案原告報關時所檢附之發票與關稅總局驗估處函送開狀銀行查復之進口開狀
結匯證實書與存檔發票影本之金額不符，原申報價格為CFR DEM 40,095.00 ，而實際
交易價格為 CFR DEM 80,190.00，顯有繳驗偽造不實發票，逃漏貨物稅情事，自應依
法追徵及處罰。雖原告於關稅總局驗估處查核時予以配合，惟並非屬進行調查前主動
陳報，尚無財政部八十四年五月二十三日台財關第八四○二一一七三八號函規定之適
用。且事後之配合查核，並不能否定其偽造發票、逃漏稅款之事實，自不能因而免責
。(二)、又開狀銀行之存檔發票係由國外供應商直接提供，則原告主張其自始即提供真
實發票銀行辦理有關事宜云云，與上開國際貿易實務並不相符。況是否虛報進口貨物
價值，係以報單所申報及所附發票之進口貨物價格，是否為實際交易價格為認定依據
，本件繳驗偽造發票之事實，為原告所不爭執，且報單所申報之進口貨物價格與實際
交易價格不符，自屬虛報進口貨物價值。(三)、原告主張太洋公司利用機會偽造變造發
票，向被告虛報交易價格，藉以逃漏進口稅款，再將虛列稅款浮列該公司收費明細表
，並持向原告收取費用（含進口稅款）總數為十萬六千一百八十元，遂中飽浮報稅款
之目的；而該公司附於進口報單之INVOICE 如何變造，原告不得而知云云。惟本案應
納稅費計十萬八千四百三十三元，較原告所主張太洋公司向其所收取費用總數十萬六
千一百八十元為高。且原告以進口貿易為業，對於報關人之選任及其業務執行之監督
，應盡相當之注意義務，以避免違反法令規定。矧原告目前及繳驗偽變造發票逃漏
稅款案件另有多起，已據被告陳明。原告主張本件違章行為係報關代理人所為，其不
知情，顯係卸責飾詞，尚不足採信，益見其對於報關人之選任及業務之執行疏於注意
監督，縱非故意，亦難辭其過失之責，揆諸司法院釋字第二七五號解釋意旨，自難免
責。(四)再者，原告以進口貿易為業，對於報關人之選任及其業務執行之監督，自應盡
相當之注意義務已如前述，其疏於注意監督，乃係可歸責於自己之事由，此與政府機
關對於報關人之審查監督無，自無信賴政府審查監督應受保護之問題。綜上所述，
被告所為處分，並無違誤，一再訴願決定遞予維持，亦無不合。原告起訴論旨，核無
理由，應予駁回。
據上論結，本件原告之訴為無理由，爰依行政訴訟法第二十六條後段，判決如主文。
中    華    民    國     八十九      年      三      月      十六       日
                    行 政 法 院 第 三 庭
                                審 判 長 評  事      曾  隆  興
                                         評  事      鄭  淑  貞
                                         評  事      林  家  惠
                                         評  事      徐  瑞  晃
                                         評  事      張  瓊  文
右  正  本  證  明  與  原  本  無  異
                                         法院書記官  路  南  玲
中    華    民    國     八十九      年      三      月      十六       日


司法院資訊處製作；財團法人民間司法改革基金會備份。
